【裁判字號】    99,交易,174
【裁判日期】    991020
【裁判案由】    過失傷害
【裁判全文】
臺灣臺南地方法院刑事判決             99年度交易字第174號
公  訴  人  臺灣臺南地方法院檢察署檢察官
被      告  丙○○○
輔  佐  人  丁○○
被      告  甲○○
選任辯護人  黃瑩律師
上列被告因過失傷害案件，經檢察官提起公訴（99年度調偵字第
134號），本院判決如下：
    主  文
丙○○○因過失傷害人，處拘役壹拾日，如易科罰金，以新臺幣
壹仟元折算壹日。
甲○○無罪。
    事  實
一、丙○○○於民國98年1月24日下午2時40分許，騎乘車牌號碼
    UXI-971號輕型機車，沿臺南市○區○○路由北往南方向行
    駛，行經林森路與東寧路交岔路口遇紅燈停等，於其行向號
    誌甫自紅燈變成綠燈起步時，本應注意車前狀況以及於起駛
    前應讓前一時向已先進入路口之車輛先行，且依當時天候晴
    、日間自然光線、柏油路面乾燥、無缺陷、道路無障礙物、
    視距良好等情觀之，並無不能注意之情事，竟疏未注意由甲
    ○○騎乘車牌號碼ZZZ-201號之輕型機車沿臺南市○○路由
    東往西方向行駛正通過上開路口，即逕自起駛與甲○○騎乘
    之機車發生碰撞，雙方均人車倒地，致甲○○受有左小腿瘀
    傷2處3×3公分、3×5公分、右膝（內側）瘀傷3×3公分、
    雙下肢挫傷等傷害，丙○○○亦受傷送醫。丙○○○於肇事
    後，在未有偵查犯罪職務之機關或公務員發覺其為犯罪人前
    ，即向至醫院處理本件車禍事故，尚不知肇事者為何人之臺
    南市警察局第一分局交通事故處理小組警員，主動表示其即
    為肇事車輛之駕駛者，並進而接受裁判。
二、案經甲○○告訴臺南市警察局第一分局報請臺灣臺南地方法
    院檢察署檢察官偵查起訴。
    理  由
甲、程序方面
一、按被告以外之人於審判外之陳述，經當事人於審判程序同意
    作為證據，法院審酌該言詞陳述或書面陳述作成時之情況，
    認為適當者，亦得為證據。當事人、代理人或辯護人於法院
    調查證據時，知有刑事訴訟法第159條第1項不得為證據之情
    形，而未於言詞辯論終結前聲明異議，視為有前項之同意，
    刑事訴訟法第159條之5定有明文。經查：告訴人甲○○於警
    詢及偵查之指訴、被告丙○○○於警詢及偵查中之供述，為
    審判外之陳述而屬傳聞證據，及公訴人於偵、審中提出之各
    項具傳聞性質之證據資料，公訴人於本院審判程序中對於前
    述告訴人甲○○於警詢、偵查中之指訴及被告丙○○○之供
    述，以及其他相關具傳聞性質之證據資料之證據能力，表示
    無意見，而被告丙○○○除臺灣省車輛行車事故覆議鑑定委
    員會覆議意見書外，對上開其餘證據資料亦表示無意見，且
    迄於言詞辯論終結前亦未聲明異議。本院審酌除覆議意見書
    外，上開其餘各項證據資料作成之情況，核無違法取證或其
    他瑕疪，且為證明本件犯罪事實所必要之重要關係事項，認
    為以之作為證據為適當，該等證據資料，自得採為證據，合
    先敘明。
二、次按被告以外之人於審判外之言詞或書面陳述，除法律有規
    定者外，不得作為證據，刑事訴訟法第159條第1項固定有明
    文。然鑑定之經過及其結果，應命鑑定人以言詞或書面報告
    ，同法第206條第1項亦規定甚明，是鑑定人以「書面」為鑑
    定報告提出於法院，依刑事訴訟法第159條第1項立法理由及
    同法第206條第1項規定，即具有證據能力。又檢察官對於偵
    查中之案件，認為須實施鑑定者，固應就具體個案，選任鑑
    定人或囑託鑑定機關（團體）為之；但對於司法警察機關調
    查中之案件，或有量大或急迫之情形，為因應實務之現實需
    求，如檢察官針對該類案件之性質（例如對於查扣之槍砲彈
    藥必須檢驗有無殺傷力），認為當然有鑑定之必要者，經參
    考法務部92年9月1日法檢字第0920035083號函，基於檢察一
    體原則，得由該管檢察長對於轄區內之案件，以事前概括選
    任鑑定人或囑託鑑定機關（團體）之方式，俾便轄區內之司
    法警察官、司法警察對於調查中之此類案件，得即時送請事
    前已選任之鑑定人或囑託之鑑定機關（團體）實施鑑定，該
    鑑定人或鑑定機關（團體）亦應視同受承辦檢察官所選任或
    囑託而執行鑑定業務，其等出具之書面鑑定報告應屬刑事訴
    訟法第206條所定之傳聞例外，當具有證據能力（最高法院
    99年度台上字第2224號判決參照）。又按省（市）政府，為
    處理省道、縣道、鄉道○○○○路及市區道路之車輛行車事
    故，得在各地設立車輛行車事故鑑定委員會及覆議委員會，
    辦理車輛行車事故鑑定及覆議事項。其委員由省（市）政府
    遴聘各相關之專家、學者擔任之。公路法第67條第2項亦定
    有明文。因此，檢察機關對於轄區內之交通事故案件而有鑑
    定之必要者，均依上開規定囑託當地車輛行車事故鑑定委員
    會以及臺灣省車輛行車事故覆議鑑定委員會實施鑑定或覆議
    。本件車禍事故肇事責任，乃係經由查獲之警察機關告知被
    告丙○○○得向台灣省台南區車輛行車事故鑑定委員會聲請
    鑑定（見警卷第16頁），其後由被告丙○○○向台灣省台南
    區車輛行車事故鑑定委員會及臺灣省車輛行車事故覆議鑑定
    委員會申請鑑定及覆議，上開鑑定及覆議雖係被告丙○○○
    申請，然既係由警察機關告知，且臺灣省車輛行車事故覆議
    鑑定委員會亦向警察機關調取事故調查資料（見警卷第34頁
    函，該函記載：檢還事故調查資料乙份等語），則臺灣省車
    輛行車事故覆議鑑定委員會覆議字第980892號覆議意見書亦
    應視同受承辦檢察官所選任或囑託而執行鑑定業務，揆諸上
    開說明，自具有證據能力。
乙、實體方面
壹、有罪部分：
一、訊據被告丙○○○對有於前揭時、地騎乘機車與告訴人甲○
    ○騎乘之機車發生碰撞，以及告訴人甲○○受有前開所述傷
    害之事實並不爭執，惟矢口否認有何過失傷害犯行，辯稱：
    伊係依綠燈號誌前行而與甲○○騎乘之機車發生碰撞，且依
    道路交通標誌設置規則第206條第4、5項規定，黃燈是事前
    警告標誌，警告駕駛人紅燈即將顯示，紅燈顯示後駕駛人即
    喪失路權，甲○○不能說他是前時相就要通過該路口，黃燈
    既然是警告標誌，依照該路口有60米寬，甲○○應注意是否
    能夠順利通過該路口，當41秒林森路變綠燈後，甲○○即失
    去紅燈的保護傘，因此，甲○○遇黃燈未衡酌所餘時間不足
    以通過上開路口，且進入路口後又故意慢行，方造成本件車
    禍，伊就本件車禍並無過失云云。經查：
  (一)被告丙○○○於警詢時陳稱：「（問：請你詳述此交通事故
    之肇事經過？）我於上述時地駕駛UXI-971號輕機車；沿林
    森路機慢車優先道由北向南行駛至事故地點，我停紅燈等號
    誌變綠燈後起步行駛至行人穿越道時，我看左方一部機車與
    沿東寧路東向西駛來（由甲○○駕駛ZZZ-201號輕機車)碰撞
    我機車車頭後我跟機車往西側滑行。跟在我後方約2公尺有
    一位同行腳踏車有看到我被撞願意出來作證。」等語（見警
    卷第22頁）；告訴人甲○○於警詢時陳稱：「（問：請你詳
    述此交通事故之肇事經過？我於上述時地駕駛ZZZ-201號輕
    機車；沿東寧路機慢車優先道東向西行駛至事故地點時，我
    經過路口我看林森路上車輛都在停紅燈，然後突然一部機車
    由丙○○○駕駛UXI-201號輕機車自右方沿林森路北向南駛
    來，我看到時有按喇（按：筆錄誤載為拉）叭，也尖叫就來
    不及撞上我機車右側我機車傾倒，對方機車倒地，我人爬起
    來之後看林森路北向南往長榮中學方向車輛仍是停止狀態等
    紅綠燈。」等語（見警卷第15頁）。
  (二)按起駛前應讓行進中之車輛行人優先通行；汽車行駛時駕駛
    人應注意車前狀況，並隨時採取必要之安全措施。道路交通
    安全規則第89條第1項第6款、第94條第3項分別定有明文。
  (三)依卷附道路交通事故現場圖、道路交通事故調查報告表（一
    ）、（二）、現場照片及路口監視器翻拍照片觀之（見警卷
    第37-55頁），並與被告丙○○○、告訴人甲○○上開陳述
    相核，堪認告訴人甲○○乃係沿東寧路機慢車優先道東向西
    行駛，且於其行向號誌為黃燈時即越過停止線，而被告丙○
    ○○騎乘之車號UXI-201號輕機車則係沿林森路由北往南方
    向行駛，行經林森路與東寧路口遇紅燈停等，然被告丙○○
    ○於其行向號誌甫自紅燈變成綠燈隨即起步，並未讓前一時
    向已先進入路口之甲○○所騎乘之機車先行，依上開規定，
    被告丙○○○既係起駛車輛，自應讓前一時向已先進入路口
    之告訴人甲○○所騎乘之機車先行，而當時天候晴、日間自
    然光線、柏油路面乾燥、無缺陷、道路無障礙物、視距良好
    ，此有道路交通事故調查報告表（一）在卷可憑（見警卷第
    38頁），並無不能注意之情事，被告丙○○○竟疏於注意，
    而與告訴人甲○○所騎乘之機車發生碰撞，致告訴人甲○○
    人車倒地受有前開所述傷害，是被告丙○○○就本件事故之
    發生，自有未注意車前狀況以及於起駛前未讓前一時向已先
    進入路口之車輛先行之過失。
  (四)至被告丙○○○辯稱伊係依綠燈號誌前行而與甲○○騎乘之
    機車發生碰撞，伊就本件車禍並無過失等語，惟查，即使被
    告丙○○○當時可依綠燈號誌前行，然被告丙○○○仍應注
    意車前狀況以及起駛前應讓前一時向已先進入路口之車輛先
    行，不因其行向係綠燈而免負上開注意義務，本院審酌本件
    事故路口十分寬廣，在被告丙○○○行向號誌轉為綠燈時，
    其自應預見左方東寧路東向西方向車道可能有車輛在紅燈前
    進入該路口尚未完全通過，惟依被告丙○○○於本院自承：
    因為那天車輛很多，伊沒有辦法看到甲○○的來車，當時伊
    彎下身要去整理機車腳踏板上的東西。伊左邊有很多車，看
    不到左邊的來車。因為伊看到綠燈，而且載很多東西，所以
    看到綠燈就起駛等語（見本院卷第63頁背面、第64頁），堪
    認是被告丙○○○確實有未注意車前狀況以及於起駛前未讓
    前一時向已先進入路口之車輛先行之過失，是其此部分之辯
    詞，應無可採。
  (五)被告丙○○○另辯稱該路口有60米寬，甲○○應注意是否能
    夠順利通過該路口，當41秒林森路變綠燈後，甲○○即失去
    紅燈的保護傘，因此，甲○○遇黃燈未衡酌所餘時間不足以
    通過上開路口，且進入路口後又故意慢行，方造成本件車禍
    ，伊就本件車禍並無過失等語；惟查，依道路交通安全規則
    第89條第1項第6款之規定，告訴人甲○○所騎乘之機車為前
    一時向已先進入路口之車輛，並不因其行向之號誌變紅燈後
    而喪失優先行駛通過之路權，是被告丙○○○此部分之辯詞
    ，應係誤解道路交通安全規則第89條第1項第6款之規定，又
    自路口監視器翻拍照片觀之（見警卷第50-53頁），告訴人
    甲○○騎乘之機車約係在路口監視器時間為14時30分35秒許
    越過其行向之停止線，而於14時30分42秒至43秒間到達另一
    端之路口，並與被告丙○○○之機車發生碰撞，因此，告訴
    人甲○○自越過其行向之停止線至通過路口之時間約7至8秒
    鐘，經與該路段速限為每小時50公里以及告訴人甲○○隨時
    需注意林森路變綠燈後可能有車輛會衝出來必須稍微減速之
    情形綜合審酌，實難僅以告訴人甲○○自越過其行向之停止
    線至通過路口之時間約7至8秒鐘，即認告訴人甲○○有進入
    路口後故意慢行之行為，是被告丙○○○此部分之辯詞，亦
    無可採。
  (六)另本件交通事故之肇事因素，經臺灣省車輛行車事故覆議鑑
    定委員會鑑定，其覆議意見認為：「丙○○○駕駛輕機車，
    於行車管制號誌綠燈起步時，未讓前一時相已先進入路口之
    車輛先行，為肇事原因」，亦與本院上開認定結果相同，有
    臺灣省車輛行車事故覆議鑑定委員會98年7月22日函及函附
    之覆議字第980892號覆議意見書1份在卷可憑（見警卷第34-
    36頁），足認被告丙○○○就本件交通事故之發生，確有過
    失甚明。
  (七)第查，告訴人甲○○受有如事實欄所載傷害之事實，有怡東
    診所98年1月30日診斷證明書及財團法人奇美醫院98年2月2
    日診斷證明書各1份在卷足憑（見警卷第29、30頁），則被
    告丙○○○於上揭時、地與告訴人甲○○發生車禍，以及告
    訴人甲○○受有如事實欄所載傷害之事實，堪以認定，而被
    告過失駕駛行為與告訴人甲○○受傷之結果間，亦有相當因
    果關係。是本件事證明確，被告丙○○○過失傷害犯行洵堪
    認定，應依法論科。
二、核被告丙○○○所為，係犯刑法第284條第1項前段之過失傷
    害罪。被告丙○○○於肇事後，在未有偵查犯罪職務之機關
    或公務員發覺其為犯罪人前，即向至醫院處理本件道路交通
    事故，尚不知肇事者為何人之臺南市警察局第一分局交通事
    故處理小組警員供承其肇事犯罪，自首並接受裁判等情，有
    臺南市○○○道路交通事故肇事人自首情形紀錄表1紙在卷
    可稽（見警卷第58頁），爰依刑法第62條前段之規定減輕其
    刑。爰審酌被告丙○○○並無刑案前科紀錄，有臺灣臺南地
    方法院檢察署刑案資料查註紀錄表及臺灣高等法院被告前案
    紀錄表各1份在卷可按，堪認其品性尚佳，並審酌其生活狀
    況、初中畢業之智識程度，犯後否認犯行，且至本案審理終
    結前仍不接受告訴人甲○○提出之和解條件（按：告訴人甲
    ○○同意就雙方損害，由其給付被告丙○○○15,000元，被
    告丙○○○無庸對其損害負賠償責任），以及告訴人甲○○
    所受傷害尚屬輕微等一切情狀，量處如主文所示之刑，並諭
    知易科罰金之折算標準。
貳、無罪部分：
一、本件公訴意旨略以：被告甲○○於98年1月24日下午2時40分
    許，騎乘車號ZZZ-201號輕型機車，沿臺南市○○路由東向
    西方向行駛，行經東寧路與林森路口時，本應注意行駛至交
    岔路口行進應遵守燈光號誌之指示，而當時情形天候晴、日
    間自然光線、路面乾燥、無缺陷、無障礙物且視距良好，並
    無不能注意之情事，竟疏未注意，在進入上開入口前，即見
    行駛方向之號誌已轉變為黃燈，猶加速行駛欲穿越上開路口
    ，與丙○○○沿林森路由北往南方向騎乘之車號UXI-971號
    輕型機車發生碰撞，致雙方均人車倒地，丙○○○因而受有
    左肩峰與鎖骨關節閉鎖性脫臼、左肩部挫傷等傷害，認被告
    甲○○涉有刑法第284條第1項前段之過失傷害罪嫌。
二、按犯罪事實應依證據認定之，無證據不得認定其犯罪事實；
    又不能證明被告犯罪者，即應諭知無罪之判決，刑事訴訟法
    第154條第2項、第301條第1項，分別定有明文。又行為非出
    於故意或過失者，不罰，觀諸刑法第12條第1項甚明。
三、公訴人認被告甲○○涉有過失傷害犯行，無非以被告甲○○
    之供述、告訴人丙○○○之指訴、道路交通事故現場圖、道
    路交通事故調查報告表(一)、(二)各1份、事故現場照片17張、
    告訴人丙○○○提出之財團法人基督教新樓醫院98年1月24
    日診斷證明書、路口監視器錄影光碟1張及其翻拍照片14幀
    及臺灣省臺南區車輛行車事故鑑定委員會臺南區980250號鑑
    定意見書1份為其論據。
四、訊據被告甲○○對有於上開時、地騎乘機車與告訴人丙○○
    ○所騎乘之機車發生碰撞，而丙○○○受有上開傷害之事實
    固不爭執，惟堅詞否認有何過失傷害犯行，辯稱：伊於黃燈
    時即已進入上開路口，伊有遵守燈光號誌之指示，並無任何
    過失等語。經查：
  (一)被告甲○○於上開時、地騎乘機車與告訴人丙○○○所騎乘
    之機車發生碰撞，而丙○○○受有上開傷害之事實，為被告
    甲○○所不爭執，核與告訴人即同案被告丙○○○之指訴相
    符，並有道路交通事故現場圖、道路交通事故調查報告表(二)
    各1紙、事故現場照片17張、路口監視器錄影光碟1張及其翻
    拍照片14幀、財團法人基督教新樓醫院98年1月24日診斷證
    明書在卷可稽（見警卷第31、37、39、40-52頁），堪可認
    定。
  (二)按駕駛人駕駛汽車，應遵守道路交通標誌、標線、號誌之指
    示，並服從交通指揮人員之指揮，道路交通安全規則第90條
    定有明文。又圓形黃燈用以警告車輛駕駛人及行人，表示紅
    色燈號即將顯示，屆時將失去通行路權，觀諸道路交通標誌
    標線號誌設置規則第206條第4款甚明。是可知圓形黃燈顯示
    時，車輛駕駛人尚未喪失通行路權，仍得穿越路口，並未違
    反道路交通號誌之指示。而被告甲○○騎乘機車由東向西行
    駛東寧路在通過其行向停止線時，行車管制號誌仍顯示為圓
    形黃燈，有上開路口監視器錄影光碟1張及翻拍照片14幀附
    卷可參，揆諸上開說明，被告甲○○當時尚有通行路權，自
    得穿越前述路口，其駕駛行為未違反道路交通號誌之指示，
    尚難認被告甲○○有不遵守燈光號誌指示之過失。
  (三)又本件肇事責任送經臺灣省車輛行車事故覆議鑑定委員會鑑
    定，其覆議意見亦認定被告甲○○就本件事故無肇事因素，
    ，有該委員會98年7月22日函及函附之覆議字第980892號覆
    議意見書1份附卷可參（見警卷第34頁至第36頁）。至本件
    前經送台灣省台南區車輛行車事故鑑定委員會鑑定，其鑑定
    意見雖認為：被告甲○○未依號誌指示行駛為肇事原因，然
    此鑑定意見核與本院上開認定不符，其鑑定意見應不可採。
  (四)另公訴人雖謂被告甲○○在黃燈進入路口後，應注意不儘速
    通過即可能發生交通事故，卻輕忽未儘速通過路口，其駕駛
    行為自有過失。然查，如何「儘速」通過路口為一相對之概
    念，並無客觀之標準，被告甲○○既有通行路權，且持續行
    進通過路口，即不能謂其未儘速通過路口，且被告甲○○自
    越過其行向之停止線至通過路口之時間約7至8秒鐘，經與該
    路段速限為每小時50公里以及被告甲○○隨時需注意林森路
    變綠燈後可能有車輛會衝出來必須稍微減速之情形綜合審酌
    ，實難逕以此認定被告甲○○有黃燈進入路口不儘速通過路
    口之過失。
五、此外，復查無其他積極證據足資認定被告甲○○之行為有過
    失，本件被告甲○○之行為非出於過失，依首開說明，其行
    為不罰，自應依法就被告甲○○為無罪之判決。
據上論斷，依刑事訴訟法第299條第1項前段、第301條第1項，刑
法第284條第1項前段、第41條第1項前段、第62條前段，刑法施
行法第1條之1，判決如主文。
本案經檢察官乙○○到庭執行職務。
中    華    民    國    99    年    10    月    20    日
                      交通法庭  法  官  林福來
以上正本證明與原本無異。
如不服本判決應於收受本判決後10日內向本院提出上訴書狀，並
應敘述具體理由。其未敘述上訴理由者，應於上訴期間屆滿後20
日內向本院補提理由書狀（均須按他造當事人之人數附繕本）「
切勿逕送上級法院」。
                                書記官  李淑惠
中    華    民    國    99    年    10    月    22    日
附錄本案論罪科刑法條：
中華民國刑法第284條
因過失傷害人者，處6月以下有期徒刑、拘役或5百元以下罰金，
致重傷者，處1年以下有期徒刑、拘役或5百元以下罰金。
從事業務之人，因業務上之過失傷害人者，處1年以下有期徒刑
、拘役或1千元以下罰金，致重傷者，處3年以下有期徒刑、拘役
或2千元以下罰金。

司法院資訊處製作；財團法人民間司法改革基金會備份。
